【裁判字號】    94,訴,839
【裁判日期】    950118
【裁判案由】    營業稅
【裁判全文】
臺北高等行政法院判決
                                     94年度訴字第00839號
                              .
原      告  鼎佑暘營造股份有限公司
代  表  人  甲○○
被      告  財政部臺灣省北區國稅局
代  表  人  許虞哲（局長）
訴訟代理人  乙○○
上列當事人間因營業稅事件，原告不服財政部中華民國92年5月2
日台財訴字第0921352836號訴願決定，提起行政訴訟。本院判決
如下：
    主  文
原告之訴駁回。
訴訟費用由原告負擔。
    事  實
一、事實概要：原告於80年間無進貨事實，取得齊飛有限公司 (
    下稱齊飛公司)所虛開之統一發票48筆，銷售額計新台幣（
    下同）13,615,019元，稅額380,755元，申報扣抵營業稅額
    ，案經原處分機關桃園縣稅稅捐稽徵處查獲，審理違章成立
    ，核定補徵營業稅380,755元，並按所漏稅額處8倍之罰鍰計
    5,446,000元（計至百元）。原告不服，申經復查結果，未
    獲變更，提起訴願亦經決定駁回後，遂提起本件行政訴訟。
    原告未於言詞辯論期日到場，僅提出書狀為聲明、陳述。
二、兩造聲明：
    (一)原告聲明：訴願決定、復查決定及原處分均撤銷。
    (二)被告聲明：駁回原告之訴。
三、兩造之爭點：原告與齊飛公司有無實際交易之行為？
    (一)原告主張之理由：
      1.按原處分係以財政部84.4.15台財稅第841716957號函認
        原告有前揭違章事實。然查，前開函係上級機關對下級
        機關之指示，並非証據。且該函檢附稽核報告指齊飛公
        司向上游廠商所購入商品均為錄音帶及CD唱片而無電器
        用品，而84年6月5日原告公司負責人談話筆錄所稱，購
        買齊飛公司電器用品是贈與房屋承購戶，因之推定原告
        為營造廠似無需購入該等貨品送與房屋承購戶之理，顯
        以似不確定之詞來推定原告無進貨事實而虛報扣扺銷項
        稅額違章。況依原告提出說明書及原告代表人前開談話
        筆錄，均僅陳稱上述進貨係贈與房屋住戶，因會計作業
        疏失而誤列為工程材料成本，原告同意將該等進貨轉正
        為交際費支出，並未承認有無進貨事實而取得齊飛公司
        開立發票虛報進貨稅額扣抵銷項稅額之違章事實，又原
        處分機關以原告前揭違章事實觸犯稅捐稽徵法第41條犯
        嫌而移送偵辦後，亦經桃園地方法院檢察署撿察官為不
        起訴處分結案。足認財政部前開函及稽核報告，與原告
        之說明書及談話筆錄互有矛盾，全屬臆測之詞，原處分
        機關據以為補稅及裁罰之依據，顯有違誤。
      2.次查，被告既認定原告公司所取得之齊飛公司統一發票
        為虛，惟該齊飛公司係經台北市稅捐處核定之統一發票
        合法商號，稽核組查證雖說公司已歇業，然依據台北市
        稅捐處查證資料認定該公司所開立統一發票均有依法報
        繳稅捐，且無虛開統一發票涉及虛設行號幫助其他公司
        逃漏稅捐之情事，既齊飛公司非虛設行號，亦無虛開統
        一發票，原告公司所取得之該公司統一發票完全符合稅
        法規定。
      3.又按，「行政官署對於人民有所處罰，必需確實證明其
        違法之事實倘不能確實證明違法事實之存在，其處罰不
        能認為合法。」「違章漏稅案件之處理，應依證據認定
        其事實存在為必要不得以猜度臆測之詞或不肯定之證據
        為課稅唯一之證據。」分別為行政法院39年度判字第2
        號暨判例及66年度判字第950號判決可稽。原告所取得
        齊飛公司之發票完全合法，被告以不確定臆測之詞推定
        原告公司違章漏稅，認事用法均有違誤應予撤銷，以維
        納稅義務人權益。
    (二)被告主張之理由：
      1.按「營業人左列進項稅額，不得扣抵銷項稅額：一、購
        進之貨物或勞務未依規定取得並保存第33條所列之憑證
        者。」為行為時營業稅法第19條第1項第1款所明定。又
        「取得虛設行號以外其他非實際交易對象開立之憑證申
        報扣扺案件：１、無進貨事實者：因其並無進貨及支付
        進項稅額之事實，其虛報進項稅額，逃漏稅款，應依營
        業稅法第51條第5款規定補稅並處罰。」亦為財政部83
        年7月9日台財稅第831601371號函所明釋。
      2.原告本年間無進貨事實持齊飛公司所虛開統一發票銷售
        額13,615,019元，作為進項憑證申報扣抵銷項稅額，虛
        報進項稅額680,755元，違反前揭營業稅法規定，有談
        話筆錄及相關證物可稽，被告核定補徵營業稅額680,
        755元，並按所漏稅額處8倍罰鍰5,446,000元，原核定
        並無違誤，請予維持。
      3.又按，「當事人主張事實須負舉證責任，倘其所提出之
        證據不足為其主張事實之證明，自不能認其主張之事實
        為真實。」 (參照行政法院36年第16號判例意旨)。原
        雖主張原處分依據之稽核報告並非證據，且該稽核報告
        係以推測之詞認定其有本件違章事實，另其原告涉嫌違
        反稅捐稽徵法第41條部分，亦經檢察官為不起訴處分等
        語。惟查，原告係屬營造廠，其承攬工程對象為建設公
        司，並非實際銷售房屋者，理應無須購入該等貨物贈予
        房屋買受人，且原告所提之付款裁決單係內部憑證，僅
        有簽蓋齊飛公司、負責人印及簽收貨款人簽名，並無其
        他具體相關帳證，證明其確有支付貨款之事實，原告既
        無法提出對已有利之事證以實其說，依前揭判例意旨，
        原告主張確有進貨乙節，尚難採信。
    理  由
一、按「對於法人或非法人之團體為送達者，應向其代表人或管
    理人為之。」「「訴願文書之送達，應註明訴願人、參加人
    或其代表人、訴願代理人住、居所、事務所或營業所，交付
    郵政機關以訴願文書郵務送達證書發送。」為訴願法第44條
    第2項、第47條第1項所明定。查原告於訴願書已陳明其營業
    所設於桃園縣桃園市○○路21-2號；代表人甲○○之住所設
    於台北縣中和市○○街14巷47-1號，此有原告訴願書及其代
    表人之戶籍謄本附原處分可參，依前揭規定，財政部所為前
    開訴願決定書應向原告之代表人甲○○為送達，並送達於其
    前開住所，始為適法，詎前開訴願決定書誤載原告之營業所
    設於桃園縣中壢市○○路40號7樓，財政部並以之為應受送
    達處所為送達而寄存於中壢郵局第1支局，自難認已發生合
    法送達之效力。又查無其他證據足以證明原告之代表人確實
    收受前開訴願決定書之日期，則原告於94年3月18日提起本
    件行政訴訟，即難謂其起訴逾期而不合法，本院應為實質審
    理。又原告經合法通知，未於言詞辯論期日到場，核無行政
    訴訟法第218條準用民事訴訟法第386條各款所列之情事，爰
    依被告之聲請，由其一造辯論而為判決，均核先敘明。
二、次按，「營業人當期銷項稅額，扣減進項稅額後之餘額，為
    當期應納或溢付營業稅額。」「進項稅額，指營業人購買貨
    物或勞務時，依規定支付之營業稅額。」「納稅義務人，有
    左列情形之一者，除追繳稅款外，按所漏稅額處一倍至十倍
    罰鍰，並停止其營業：…。五、虛報進項稅額者。」行為時
    營業稅法第15條第1項、第3項、第51條第5款分別定有明文
    。
三、本件原處分機關桃園縣稅捐稽徵處以原告於80年間無進貨事
    實，取得齊飛公司虛開之統一發票48紙，銷售額計13,615,
    019元，作為進項憑證並持以申報扣抵營業稅額，致虛報進
    項稅額380,755元，乃核定補徵營業稅380,755元，並按所漏
    稅額處8倍罰鍰5,446,000元之事實，有專案申請調檔統一發
    票清單及原處分機關84年10月11日84桃稅法字第84024921號
    處分書附原處分卷可稽，並為兩造所不爭，堪信為真實。
四、原告不服循序提起行政訴訟，主張：依原告之說明書及前任
    代表人高國綱之談話筆錄，均僅陳稱上述進貨係贈與房屋住
    戶，因會計作業疏失誤列為工程材料成本，而同意將該等進
    貨轉正為交際費支出，從未承認無進貨事實而以齊飛公司開
    立之發票虛報進貨稅額；且原處分機關以高國綱涉嫌觸犯稅
    捐稽徵法第41條犯嫌移送偵辦後，亦經檢察官為不起訴處分
    ，是財政部84.4.15台財稅第841716957號函及所附稽核報告
    ，與原告之說明書及談話筆錄互有矛盾，全屬臆測之詞，原
    處分機關據以為補稅及裁罰之依據，顯有違誤等語。故本件
    之爭執，厥在於原告與齊飛公司有無實際之交易行為？
五、經查：
    (一)按當事人主張有利於己之事實者，就其事實有舉證之責任
      ，民事訴訟法第277條前段定有明文，依行政訴訟法第136
      條之規定，上開規定為行政訴訟程序所準用。又課稅處分
      之要件事實，基於依法行政原則，為權利發生事實者，如
      營業稅有關銷售額計算基礎之銷項收入，依上開規定，固
      應由稅捐稽徵機關負舉證責任，惟進項稅額則因在計算營
      業人實際應納稅額時，列為計算之減項，屬於權利發生後
      之消滅事由，故有關進項稅額存在之事實，不論從證據掌
      控或利益歸屬之觀點言之，均應由主張扣抵之納稅義務人
      負擔證明責任。
    (二)查原告主張有向齊飛公司進貨之事實，固提出齊飛公司開
      立之前開統一發票48紙及原告公司製作之交付裁決單為憑
      ，惟前開私文書係被告與齊飛公司依財政部按營業稅法第
      34條授權訂定之「稅捐稽徵機關管理營利事業會計帳簿憑
      證辦法」規定製作之憑證，以符合前揭辦法所定營業人應
      保存帳證之最低要求，其實質內容之真正，尚待原告為證
      明，尚難單憑前開憑證，即認原告所稱向齊飛公司進貨等
      情屬實。
    (三)又原告前代表人高國綱於84年6月5日在財政部稽核組調查
      時，固陳稱原告公司向齊飛公司進貨之CD帶，係贈與房屋
      住戶以便順利完成交屋，並向業主領取工程云云 (見原處
      分卷第6頁高國綱之談話筆錄)，惟與其於85年9月4日在桃
      園縣財稅警聯合查緝執行小組所述及原告於復查、訴願中
      主張：原告因承包鴻運金企業大樓、聖文心廣場、陽光翡
      翠工程及喬昱飯店新建工程需要，向齊飛公司購進電器用
      品 (包含CD音響、電器設備、大小五金、切割五金器材、
      電眼等)，而取得前開發票等情不符 (見原處分卷第14頁
      談話筆錄、第31-38頁原告復查申請書、第243-249頁原告
      訴願書)，亦與齊飛公司開立之前開48紙統一發票所載進
      貨品名，除部分進貨為CD、卡帶外，其餘大部分進貨為
      CCD、CDV、LCD、LMC、LD、PMC、PCD等音響電器設備及水
      龍頭、濾水器、鋼板底座、電器箱、變壓器、銅管、側蓋
      、鐵心、PC板組等五金器材等情不符 (見原處分卷106頁
      -146頁)，再者，原告為營造廠，其承攬工程對象為建設
      公司，並非實際銷售房屋者，衡情應無購買CD贈予房屋買
      受人之必要，足徵原告所稱向齊飛公司進貨CD以贈送房屋
      住戶云云，顯不足採。
    (四)至原告就其另主張因承攬興建工程所需，而向齊飛公司進
      貨CD音響、電器設備、大小五金、切割五金器材乙情，雖
      提出前開承包鴻運金企業大樓、聖文心廣場、陽光翡翠工
      程及喬昱飯店新建工程之工程合約書為證，惟依原告所指
      使用本件進貨之前開工程合約所附各項細目工程名稱僅略
      載：水電、電器設備、電視電器設備工程、切割石材等材
      料設備費用、住宅附贈CCD電器、辦公大樓附贈CCD電器、
      音響及電器用品、音響設備、大樓LD及CCD音效視聽設備
      式等，核與前開統一發票所載品名、數量及單價大不相同
      ，尚無從勾稽查認原告承攬前開工程確有使用前開發票所
      載之各項音響電器設備及五金器材，自難據此認定原告有
      前開發票所載之進貨事實。復參諸齊飛公司之公司執照所
      載，該公司之營業項目為小五金及雜貨買賣業務、汽車零
      件買賣業務、代理國內外廠商產品投標報價經銷業務、前
      開有關之進出口貿易及同業間對外保證業務，音響電器設
      備並非該公司之營業項目範圍，且依財政部賦稅署查得齊
      飛公司向其上游廠商購入之貨品為CD及錄音帶等情，該公
      司何來將前開發票所載之音響電器設備及五金器材銷售與
      原告？再者，觀諸前開48紙統一發票所載金額合計高達13
      ,615,019 元，其中僅有18筆發票金額在10萬元以下，且
      有12筆發票金額達50萬元以上，甚而有2筆發票金額高達
      100萬元以上，每筆交易價額非低，原告竟未開立支票，
      均以現金給付予齊非公司之人員簽收，衡諸一般商業交易
      習慣及經驗法則有違，原告復未能提出其他可資信為真實
      之提領現金或付款流程等證據以為證明，本院亦查無其他
      證據，足資證明原告有向齊飛公司購入前開貨物，揆諸前
      揭舉證責任分配原則，本件事實不明所生之不利益，自應
      歸屬於負舉證責任之原告負擔。
    (五)末查，原告雖又主張原處分機關以被告之前代表人高國綱
      涉嫌虛報進項稅額而觸犯稅捐稽徵法第41條罪名移送偵辦
      後，業經檢察官為不起訴處分云云。惟按，行政罰與刑事
      罰之性質及目的不同，亦各有其構成要件，原可各自認定
      事實，且基於審判獨立之原則，行政法院對行政訴訟之爭
      點，應本於調查所得，自為認定及裁判，不受民事判決或
      刑事判決認定之事實及所持法律上見解之拘束，亦有改制
      前行政法院44年判字第48號判例意旨可資參照。查桃園地
      方院檢察署檢察官88年度偵字第10732號、89年度偵字第
      8675號不起訴書係以查無積極證據，足資證明高國綱有偽
      造文書及故意以不正當方法逃漏稅捐之犯嫌，而為不起訴
      處分，核與本件原告申報進項稅額扣抵銷項稅額，惟無法
      證明其確有進貨且交易對象為齊飛公司，致有虛列進項稅
      額之漏稅行為，二者之構成要件並不相同，上開不起訴處
      分書尚難執為原告確有進貨及與齊飛公司交易之有利證據
      ，原告援引訴稱其無虛報進項稅額而逃漏營業稅，應免於
      補稅及裁罰，亦無足取。
六、綜上所述，原告所陳各節均不足採。原處分機關以原告無進
    貨事實，持齊飛公司虛開之統一發票作為進項憑證申報扣抵
    銷項稅額，致虛報進項稅額380,755元，核定補徵營業稅380
    ,755 元，並按所漏稅額處8倍罰鍰5,446,000元之處分，揆
    諸前揭規定，洵無違誤，復查、訴願決定遞予維持，俱無不
    合，原告仍執前詞，訴請撤銷，為無理由，應予駁回。
據上論結，本件原告之訴為無理由，爰依行政訴訟法第98條第3
項前段、第218條、民事訴訟法第385條第1項前段，判決如主文
。
中    華    民    國    95    年     1    月   18     日
                       第二庭審判長法  官  徐瑞晃
                                   法  官  吳慧娟
                                   法  官  蕭惠芳
上為正本係照原本作成。
如不服本判決，應於送達後20日內，向本院提出上訴狀並表明上
訴理由，如於本判決宣示後送達前提起上訴者，應於判決送達後
20日內補提上訴理由書（須按他造人數附繕本）。
中    華    民    國    95    年     1    月   18     日
                                   書記官  李淑貞


司法院資訊處製作；財團法人民間司法改革基金會備份。
